臺灣臺中地方法院刑事判決　　　　　　　　　　　　　九十一年度易字第一五六號
　　公　訴　人　臺灣臺中地方法院檢察署檢察官
　　被　　　告　乙○○
　　　　　　　　甲○○
右列被告因違反就業服務法案件，經檢察官聲請以簡易判決處刑（九十年度偵字第一
九四五二號），經本院臺中簡易庭認為不宜以簡易判決處刑，簽移本院刑事庭改依通
常程序審判程序審理，判決如左：
    主  文
乙○○、甲○○均無罪。
    理  由
一、公訴意旨略以：被告乙○○與甲○○係母子關係，被告甲○○明知未經向主管機
    關申請許可不得聘僱外國人在中華民國境內工作，竟與被告乙○○基於犯意之聯
    絡，未經許可聘僱被告乙○○合法申請之印尼籍 RATNAWATI監護工，自民國九十
    年五月初起，在被告甲○○所經營位於台中市○○街一三號之黑白洗衣店內，從
    事整燙衣物等工作，嗣於九十年九月五日十六時五十五分許，為警在上開處所查
    獲，案經台中市警察局第四分局報告偵辦；因認被告甲○○、乙○○違反修正前
    之就業服務法第五十三條第三款（公訴人誤載為第一款）之規定，其留用人數為
    一人，應依修正前之就業服務法第五十八條第一項前段論處云云。
二、按犯罪事實應依證據認定之，無證據不得推定其犯罪事實；又不能證明被告犯罪
    者，應諭知無罪之判決，刑事訴訟法第一百五十四條、第三百零一條第一項分別
    定有明文。次按行為之處罰，以行為時之法律有明文規定者為限；行為後法律有
    變更者，適用裁判時之法律，但裁判前之法律有利於行為人者，適用最有利於行
    為人之法律，則為刑法第一條及第二條第一項所明定。而刑法第二條第一項但書
    所指適用最有利於行為人之法律，比較時應就罪刑有關之共犯、未遂犯、連續犯
    、牽連犯、結合犯以及累犯加重、自首減輕、暨其他法定加減原因、與加減例等
    一切情形，綜其全部之結果，而為比較，再適用有利於行為人之法律處斷，最高
    法院二十四年上字第四六三四號著有判例。
三、訊據被告甲○○對於右揭時地，未經許可聘僱被告乙○○合法申請之印尼籍
RATNAWATI監護工，在黑白洗衣店內從事整燙衣物工作等情，業經坦認屬實，核
    與證人RATNAWATI於警詢及偵查中證述情節相符，被告甲○○自白供述與事實相
    符，應堪置信。至於被告乙○○則矢口否認有何違反就業服務法之犯行，辯稱：
    伊不知道其所申請之印尼籍RATNAWATI監護工，在黑白洗衣店中從事整燙衣物之
    工作云云。經查：被告甲○○對於未經許可非法僱用被告乙○○合法申請之印尼
    籍RATNAWATI監護工在其所經營之黑白洗衣店內從事衣物整燙工作等情，業於本
    院審理中供述屬實，核與證人RATNAWATI證述內容相符，被告乙○○辯稱不知情
    云云，顯與事後卸責之詞，要難採信為真實；則被告甲○○、乙○○違反就業服
    務法之犯行，洵堪認定。
四、惟被告甲○○、乙○○行為後，就業服務法業於九十一年一月二十一日修正公布
    ，自九十一年年一月二十三日起生效施行，修正前之就業服務法第五十三條第三
    款所定雇主不得有未經許可聘僱或留用他人所申請聘僱之外國人行為、同條第一
    款所定雇主不得有聘僱或留用未經許可或許可失效之外國人行為，經合併修正為
    第五十七條第一款「雇主聘僱外國人不得有下列情事：一、聘僱未經許可、許可
    失效或他人所申請聘僱之外國人」，及第四十四條之「任何人不得非法容留外國
    人從事工作」。又修正前之就業服務法第五十八條規定「違反第五十三條第一款
    、第二款或第三款規定，其聘僱或留用人數為一人者，處六月以下有期徒刑、拘
    役或科或併科新台幣九萬元以下罰金；其聘僱或留用人數為二人以上者，處三年
    以下有期徒刑、拘役或科或併科新台幣三十萬元以下罰金。法人之代表人、法人
    或自然人之代理人、受僱人或其他從業人員，因執行業務犯前項之罪者，除處罰
    其行為人外，對該法人或自然人亦科以前項之罰金」，亦經修正為第六十三條「
    違反第四十四條或第五十七條第一款、第二款規定者，處新台幣十五萬元以上七
    十五萬元以下罰鍰。五年內再違反者，處三年以下有期徒刑、拘役或科或併科新
    台幣一百二十萬元以下罰金。法人之代表人、法人或自然人之代理人、受僱人或
    其他從業人員，因執行業務違反第四十四條或第五十七條第一款、第二款規定者
    ，除依前項規定處罰其行為人外，對該法人或自然人亦科處前項之罰鍰或罰金」
    。是被告甲○○、乙○○前開所為，新法並無廢止其刑罰，惟改採「先行政後司
    法」（行政罰前置主義）之處理原則，於刑事處罰時附加「處罰條件」。亦即，
    新法對於前開行為之處罰，以曾經違反就業服務法第四十四條或第五十七條第一
    、二款之規定，經處以行政罰鍰後，五年內再違反者為要件。此項要件並非行為
    本身，亦非用以決定可罰行為之刑罰種類及刑度之標準，而係於該當構成要件之
    違法行為外，附加之「處罰條件」，有如構成要件之附加物，而成為可罰之必要
    要素或刑罰限制事由，在該當構成要件之違法行為與有責性外，附加限制刑罰範
    圍之條件，而屬「可罰性之實體條件」。從而，此項條件或要件仍屬犯罪成立與
    否之實體要件，如在客觀上欠缺此項「可罰性之實體條件」者，其犯罪仍無由成
    立。再者，關於刑法第二條第一項但書所指適用最有利於行為人之法律，此項新
    、舊法之比較，應綜其全部之結果，而為比較，再適用有利於行為人之法律處斷
    ，則修正後之就業服務法所定主刑之最高度及最低度雖較長、較多，惟經比較一
    切情形，因改採行政罰前置主義之處理原則，自較有利於被告，是本案應依刑法
    第二條第一項前段，適用修正後之就業服務法為論罪依據。
五、綜合前述，新法改採先行政後司法之原則，屬構成要件之變更，且本件應適用修
    正後之新法為論罪依據，業如前述，本件被告甲○○、乙○○既無經處行政罰鍰
    後，五年內再違反就業服務法規定之情事，顯與就業服務法第六十三條之處罰條
    件不合，則對其前開修正前之違法行為，在未經行政糾正程序前，即不該當犯罪
    構成要件（參酌司法院八十八年八月三十日（八八）廳刑一字第二二二０五號函
    釋），本院自應為被告甲○○、乙○○無罪判決之諭知。
據上論斷，應依刑事訴訟法第四百五十二條、第三百零一條第一項，刑法第二條第一
項前段，判決如主文。
中      華      民      國      九十一      年    三    月      二十    日
                                臺灣臺中地方法院刑事第六庭
                                        法  官  巫淑芳
右正本證明與原本無異。
如不服本判決，應於送達後十日內向本院提出上訴狀 （須附繕本） ，上訴於台灣高等
法院台中分院。
                                        書記官
中      華      民      國      九十一      年    三    月      二十    日
